臺灣高等法院高雄分院刑事判決
111年度交上訴字第5號
上  訴  人  臺灣高雄地方檢察署檢察官
被      告  呂百宏


上列上訴人因被告過失致死案件，不服臺灣高雄地方法院110年
度審交訴字第83號，中華民國110年11月15日第一審判決（起訴
案號：臺灣高雄地方檢察署110年度調偵字第159號），提起上訴
，本院判決如下：
    主  文
上訴駁回。
呂百宏緩刑貳年。
    事  實
一、呂百宏於民國109年10月2日23時1分許，無照駕駛車牌號碼0
    000-00號自用小客車，沿高雄市小港區沿海一路由北往南方
    向行駛，途經沿海一路南下內側快車道燈桿編號二苓42號前
    ，本應注意該路段行車速度不得超過50公里，且依當時情形
    ，夜間有照明、天候晴、路面狀態乾燥、無缺陷、無障礙物
    且視距良好，並無不能注意之情事，竟疏未注意及此，貿然
    以時速60公里超速行駛，適有行人邱宇亮亦疏未注意在設有
    劃分島之路段不得穿越道路，貿然自沿海一路小港捷運站4
    號出口前由西向東在設有分隔島之路段違規穿越道路行走，
    亦行經上揭地點之際，呂百宏因而閃煞不及，致上開車輛車
    頭撞擊邱宇亮，導致邱宇亮因而受有頭部外傷併頭皮擦傷、
    頸部挫傷、右前臂擦傷、兩側手背開放傷口併皮膚缺損、右
    足撕裂傷3公分、第3胸椎骨折併脊髓損傷破裂、左右側血胸
    及縱隔腔出血及蜘蛛網膜下腔出血等傷害，經送高雄市立小
    港醫院急救，於翌日（3日）8時39分許不治死亡。呂百宏於
    車禍發生後，警方抵達現場尚未得知肇事者係何人前，主動
    向到場處理員警表示其係肇事人，而自首接受裁判。
二、案經邱宇亮之女邱青訴由高雄市政府警察局小港分局報告
    臺灣高雄地方檢察署檢察官偵查起訴。
    理  由
壹、程序部分
    本件上訴人即被告呂百宏（下稱被告）所犯係非為死刑、無
    期徒刑、最輕本刑為3年以上有期徒刑之罪或高等法院管轄
    之第一審案件，而被告於本院審理時就被訴事實為有罪之陳
    述，經審判長告知簡式審判程序之旨，並聽取當事人之意見
    後，合議庭裁定進行簡式審判程序（本院卷第106頁）。是
    本案之證據調查，依刑事訴訟法第273條之2規定，不受同法
    第159條第1項、第161條之2、第161條之3、第163條之1及第
    164條至第170條規定之限制，合先敘明。
貳、實體事項
一、認定犯罪事實所憑之證據及理由
㈠、上揭犯罪事實，業據被告於偵查、原審及本院審理時坦承不
    諱，核與證人即告訴人邱育青（為被害人邱宇亮之女兒）於
    警詢、偵訊之證述相符（見警卷第9至11頁、偵卷第19至20
    頁），並有高雄市政府警察局小港分局道路交通事故現場圖
    1份（警卷第12頁）、高雄市政府警察局小港分局道路交通
    事故調查報告表㈠、㈡-1（警卷第13至16頁）、高雄市政府警
    察局交通大隊交通分隊道路交通事故談話記錄表（警卷第1
    至2頁）、現場蒐證照片共10張、現場監視錄影畫面光碟1份
    暨翻拍照片8張（警卷第21至29頁）、車輛詳細資料報表(警
    卷第30頁)、查詢汽車駕駛人資料(警卷第33頁、調偵卷第21
    頁、審交訴卷第29頁)、高雄市立小港醫院於109年10月3日
    出具之診字第1091003006號診斷證明書(警卷P20)、高雄市
    立小港醫院109年11月17日高醫港品字第1090303787號函暨
    檢附被害人相關病歷資料1份（相字卷第89至129頁）、相驗
    筆錄2份、相驗屍體證明書、檢驗報告書（相字卷第47、65
    、157、71至81頁）、 法務部法醫研究所109年12月28日法
    醫理字第10900073980號函暨檢附解剖報告書暨鑑定報告書
    各1份（相字卷第137至149頁）。
㈡、按行車速度，依速限標誌或標線之規定，無速限標誌或標線
    者，行車時速不得超過50公里，道路交通安全規則第93條第
    1 項第1 款定有明文。經查，被告為智識健全之成年人，其
    對上述規定應無不知之理，而依卷附道路交通事故調查報告
    表㈠所載（見警卷第13頁），案發當時天候晴、夜間有照明
    、柏油路面乾燥、無缺陷、無障礙物、視距良好，並無不能
    注意之情事，詎被告竟疏未注意及此，貿然以時速60公里之
    速度超速行駛，因而閃避不及撞擊被害人邱宇亮，其駕駛行
    為顯有過失。另按行人在禁止穿越、劃有分向限制線、設有
    劃分島或護欄之路段或三快車道以上之單行道，不得穿越道
    路，道路交通安全規則第134 條第3 款亦定有明文。參諸道
    路交通事故現場圖、現場與監視器錄影畫面截圖照片（見警
    卷第12、21至29頁），可知被害人於設有分隔島路段不當穿
    越道路，而遭行駛於該路段快車道之被告駕車撞擊，堪認被
    害人對於本案事故之發生亦有過失；惟縱令被害人有前開過
    失，亦無解於被告過失致人於死犯行之成立，併予敘明。況
    本案經送高雄市政府交通局車輛行車事故鑑定委員會鑑定，
    鑑定結果為：被害人為行人，在禁止穿越路段穿越道路，為
    肇事主因；被告超速，為肇事次因等語，有高雄市政府交通
    局車輛行車事故鑑定委員會鑑定意見書附卷為憑（見相字卷
    第135至136頁），是上開鑑定委員會就被告、被害人就本案
    車禍事故有無過失部分，亦同本院前揭認定，益徵被告、被
    害人就本案事故之發生，分別有上述過失責任甚明。又被害
    人因本案車禍事故，受事實欄所載之傷害，並因此死亡，足
    見被告上揭過失行為與被害人之死亡結果間，具有相當因果
    關係無疑。
㈢、從而，本案事證明確，被告上開犯行，洵堪認定，應依法論
    科。
二、論罪
㈠、按刑法總則之加重，係概括性之規定，所有罪名均一體適用
    ；刑法分則之加重，係就犯罪類型變更之個別犯罪行為予以
    加重，成為另一獨立之罪名。道路交通管理處罰條例第86條
    第1 項關於汽車駕駛人，無駕駛執照駕車，因而致人受傷或
    死亡，依法應負刑事責任者，加重其刑至2 分之1 之規定，
    係就刑法第276條或第284條之過失致死或過失傷害（或致重
    傷）之基本犯罪類型，對於加害人為汽車駕駛人，於從事駕
    駛汽車之特定行為時，在無駕駛執照之情形，因而致人受傷
    或死亡之特殊行為要件予以加重處罰，已就該罪犯罪類型變
    更之個別犯罪行為予以加重，而成另一獨立之罪名，自屬刑
    法分則加重之性質。查被告在無駕駛執照之情形下，仍於10
    9年10月2日駕車上路，並因過失肇致本案事故致人死亡，是
    核被告所為，係犯道路交通管理處罰條例第86條第1 項、刑
    法第276條之無駕駛執照駕車因過失致人於死罪，應依道路
    交通管理處罰條例第86條第1項規定加重其刑。另被告於肇
    事後，犯罪偵查機關未發覺其犯行前，即主動向到場處理之
    警員自承其為肇事者，並願接受裁判，此有高雄市政府警察
    局道路交通事故肇事人自首情形紀錄表在卷可稽（見警卷第
    18頁），堪認符合自首之要件，爰依刑法第62條前段規定，
    減輕其刑，並依同法第71條第1 項規定先加後減之。
㈡、另汽車駕駛人，在快車道依規定駕車行駛，因行人或慢車不
    依規定，擅自進入快車道，而致人受傷或死亡，依法應負刑
    事責任者，減輕其刑，道路交通管理處罰條例第86條第2 項
    固定有明文。然所謂在快車道「依規定」駕車行駛，係指行
    車時未違反道路交通管理處罰條例有關處罰條文，而僅疏未
    注意車前狀況，應負刑事責任而言（最高法院98年度台上字
    第5662號判決意旨）。經查，本件被害人雖在設有分隔島路
    段違規進入沿海一路快車道，然被告在快車道行駛時，已違
    規超速行駛，揆諸上揭說明，即不符合上開條例減輕其刑之
    要件，附此敘明。
三、上訴論斷
㈠、原審以被告罪證明確，因而適用相關法律，並以行為人之責
    任為基礎，審酌被告因上開過失駕駛行為而肇致本案車禍事
    故，並造成被害人死亡之結果，其過失犯行所造成之損害係
    屬重大而無可回復，誠屬不該；惟念及被告犯後坦承犯行，
    態度尚可，且被告前已支付新臺幣（下同）77萬元賠償金予
    被害人家屬，被害人家屬並已領得強制汽車責任保險金共計
    200萬1,770元等情，有和解書、旺旺友聯產物保險股份有限
    公司110 年11月2日函文存卷可查（見調偵卷第19頁，原審
    院卷第107頁），是被告尚有彌補其行為所造成損害之舉，
    被害人家屬亦獲得部分補償；兼衡被告本案違反注意義務之
    情節、被害人與有過失之情狀，及被告自述之智識程度與生
    活經濟狀況（詳見原審院卷第101頁）、素行（詳見卷附臺
    灣高等法院被告前案紀錄表）等一切情狀，量處有期徒刑6
    月，並諭知易科罰金以1,000元折算1日。經核原審認事用法
    ，並無違誤，量刑亦稱妥適（詳後述）。
㈡、檢察官上訴意旨略以：被告於賠償77萬元後，即再拒絕其餘
    賠償金額80萬元，告訴人無奈只能再民事訴訟，顯見被告犯
    後態度並非良好，原審諭知有期徒刑6月，未收警戒之效等
    語。按法官於有罪判決中，究應如何量處罪刑，為實體法賦
    予審理法官裁量之刑罰權事項，法官行使此項裁量權，自得
    依據個案情節，參諸刑法第57條所定各款情狀之規定，於該
    法定刑度範圍內，基於合義務性之裁量，量處被告罪刑，此
    量刑之裁量權，固屬於憲法所保障法官獨立審判之核心，惟
    法院行使此項裁量權，亦非得以任意或自由為之，仍應受一
    般法律原理原則之拘束，即仍須符合法律授權之目的、法律
    秩序之理念、國民法律感情及一般合法有效之慣例等規範，
    尤其應遵守比例原則及平等原則之意旨，否則即可能構成裁
    量濫用之違法，亦即如非有裁量逾越或裁量濫用之違法情事
    ，自不得擅加指摘其違法或不當。經查，原審審酌被告上開
    過失駕駛行為致被害人死亡，造成難以回復之憾事，固屬不
    該，惟念被告犯後坦承犯行，且已親自給付部分賠償77萬元
    予被害人家屬（不含強制責任險理賠金200萬1,770元），復
    斟酌被告本案過失情節及被害人與有過失情狀，兼衡被告之
    智識程度與生活經濟狀況，因而量處有期徒刑6月，業已依
    據刑法第57條各項情狀詳予斟酌，所為量刑並未逾越法定刑
    度，且無明顯過輕而違背比例原則或公平正義之情形，自無
    違法不當可言。況且，被告在本院審理中更與被害人家屬達
    成調解，並已給付其餘賠償金額（詳後述），足見被告犯後
    態度良好，原審判決量刑確屬妥適，則本件檢察官之上訴，
    為無理由，應予駁回。
㈢、查被告前未曾因故意犯罪受有期徒刑以上刑之宣告，有臺灣
    高等法院被告前案紀錄表附卷可稽，其因一時失慮而不慎造
    成本件憾事，迭於偵查、原審及本院坦然認罪，且除汽車強
    制責任險理賠金額外，業於原審先行賠償被害人家屬77萬元
    ，復於本院審理時與被害人達成調解，給付剩餘賠償50萬2,
    700元，被害人家屬同意從輕量刑並給予被告緩刑之自新機
    會，此有臺灣高雄地方法院111年度移調字第42號調解筆錄
    、被害人家屬出具之刑事陳述意見狀在卷可憑（見本院卷第
    77至78、95至96頁），堪認被告對自身過失應已深切反省，
    足見經此偵審程序及受科刑之教訓後，被告當知所警惕，信
    無再犯之虞，是本院認所宣告之刑以暫不執行為適當，爰依
    刑法第74條第1項第1款之規定，宣告緩刑2年。　
據上論結，應依刑事訴訟法第273條之1、第368條，判決如主文
。
本案經檢察官蕭琬頤提起公訴，檢察官范文欽提起上訴，檢察官
許月雲到庭執行職務。
中　　華　　民　　國　　111 　年　　5 　　月　　26　　日
                  刑事第八庭    審判長法  官  邱明弘
                                      法  官  陳松檀
                                      法  官  林書慧
以上正本證明與原本無異。
如不服本判決應於收受本判決後20日內向本院提出上訴書狀，其
未敘述上訴理由者，並得於提起上訴後20日內向本院補提理由書
狀（均須按他造當事人之人數附繕本）「切勿逕送上級法院」。
中　　華　　民　　國　　111 　年　　5 　　月　　26　　日
　　　　　　　　　　　　　　　　　　　書記官 林昭吟

◎、附錄本判決論罪科刑法條
《道路交通管理處罰條例第86條》
汽車駕駛人，無駕駛執照駕車、酒醉駕車、吸食毒品或迷幻藥駕
車、行駛人行道或行經行人穿越道不依規定讓行人優先通行，因
而致人受傷或死亡，依法應負刑事責任者，加重其刑至二分之一
。
《中華民國刑法第276條》
因過失致人於死者，處5年以下有期徒刑、拘役或50萬元以下罰
金。